臺灣臺北地方法院民事裁定　　　　　　 94年度簡上字第481號
聲　請　人　名杏企業有限公司
兼 上1　人
法定代理人　乙○○○
共　　　同
訴訟代理人　黃虹霞律師
上列聲請人因返還租賃物等事件，聲請退還溢收訴訟費用，本院
裁定如下：
    主  文
准予退還溢收之訴訟費用新臺幣壹佰零肆萬肆仟壹佰拾柒元。
    理  由
一、聲請意旨略以：本件訴訟標的依原審之見解，既屬關於定期
    租賃契約之爭議，而兩造間爭議之租賃契約期間自起訴日起
    算約3年，依民事訴訟法第77條之9規定，應按該3年之租金
    總額計算為新臺幣（下同）1260萬元（即35萬×3×12＝
    1260 萬），並非8000萬元，原審核定本件訴訟標的價額不
    合理且屬違法，故請重新核定，並退還溢繳上訴費等語。
二、按以租賃關係已經消滅為原因，請求遷讓房屋之訴，係以租
    賃物返還請求權為訴訟標的，其訴訟標的之價額，應以房屋
    之價額為準（最高法院29年上字第935號判例參照）。又裁
    判費之繳納為訴訟合法要件，法院應依職權調查（辦理民事
    訴訟事件應行注意事項第9項參照），法院因核定訴訟標的
    之價額，得依職權調查證據（民事訴訟法第77條之1第3項）
    。是同一訴訟，下級法院核定訴訟標的之價額有誤，上級法
    院仍得重行核定，不受下級法院原核定訴訟標的價額之拘束
    ，故第二審法院依實際調查之結果，足認第一審所核定者非
    起訴之客觀價額，第二審法院仍應審核重行核定訴訟標的之
    價額，據以徵收上訴裁判費。
三、查本件被上訴人起訴主張於民國93年5月3日向訴外人甲○○
    購買系爭房屋，並於同年月14日辦理所有權移轉登記完畢，
    因先前甲○○將系爭房屋出租予上訴人，故兩造於93年5月
    12 日簽訂房屋租賃契約，由被上訴人將系爭房屋出租予上
    訴人名杏企業有限公司（下稱名杏公司），約定每月租金為
    35萬元，租期自93年5月12日起至94年4月30日止，並由上訴
    人乙○○○擔任承租人之連帶保證人，嗣被上訴人於租期屆
    滿擬收回房屋使用，詎上訴人名杏公司未如期搬遷，爰依法
    請求上訴人名杏公司遷讓房屋，並請求上訴人連帶給付違約
    金，核其性質不失為因房屋定期租賃所生爭執之本質，且被
    上訴人於原審起訴時，僅請求名杏公司遷讓房屋，並未一併
    請求交還基地（見原審卷(一)第2頁），判決之範圍亦僅以被
    上訴人聲明請求之房屋為限，而不包括基地，計算訴訟標的
    價額自應不能併計基地。本件原審依證人甲○○證述：系爭
    房屋以總價8000萬元出售予被上訴人，據此核定訴訟標的金
    額為8000萬元，有原審94年5月16日所為裁定可稽（見原審
    卷(一)第236頁），惟上開買賣標的交易價格包括系爭房屋及
    其坐落基地，而被上訴人於原審僅請求遷讓房屋，並未一併
    請求交還基地，按諸前開說明，本件訴訟標的價額自不能併
    計基地價值，上訴人認為原審核定訴訟標的價額有誤，非無
    理由。
三、本件被上訴人於原審既僅請求遷讓房屋，並未一併請求交還
    基地，依被上訴人提出系爭房屋94年房屋稅單所示課稅現值
    為190萬3500元，有該稅單附本院卷為憑，又以一訴附帶請
    求其孳息、損害賠償、違約金或費用者，不併算其價額，民
    事訴訟法第77條之2第2項亦有明文。本件被上訴人於起訴主
    張上訴人名杏公司應返還系爭房屋，及上訴人名杏公司、乙
    ○○○應連帶給付違約金（見原審卷第2頁），顯係以一訴
    附帶請求其違約金，揆諸上開規定，訴訟標的價額應以上開
    房屋課稅現值為準，毋庸併算其請求之違約金，應徵第二審
    裁判費2萬9863元。茲聲請人即上訴人於94年7月26日所繳納
    如附件收據影本所示之訴訟費用107萬4000元，計溢收新台
    幣104萬4137元（計算式：1,074,000－29,863＝1,044,137
    ）。聲請人應自收受本裁定10日後，持本裁定至本院領取退
    費。
四、特此裁定。
中　　華　　民　　國　　96　　年　　5 　　月　　14　　日
                  民事第五庭    審判長法　官  翁昭蓉
                                      法  官  蔡如琪
                                      法  官  胡宏文
以上正本係照原本作成
本件不得抗告
中　　華　　民　　國　　96　　年　　5 　　月　　16　　日
                                      書記官  曾寶生
